臺灣臺東地方法院交通事件裁定　　　　　96年度交聲字第18號
原處分機關　交通部公路總局高雄區監理所臺東監理站
異　議　人
即受處分人　甲○○
上列異議人即受處分人因違反道路交通管理處罰條例案件，對於
交通部公路總局高雄區監理所臺東監理站中華民國96年2月8日東
監違裁字第裁81-P00000000號所為之裁決處分 (原舉發案號：花
警交字第P00000000號)，聲明異議，本院裁定如下：
    主  文
原處分撤銷。
甲○○汽車駕駛人，駕駛汽車行車速度超過規定之最高時速六十
公里以上，處罰鍰新臺幣捌仟元，吊扣汽車牌照參個月，應接受
道路交通安全講習，並記違規點數參點。
    理  由
一、原處分意旨略以：異議人即受處分人 (以下稱異議人)甲○
    ○)於民國95年11月14日上午10時38分許，駕駛牌照號碼892
    5-GS號自小客車，沿臺9線由南往北行駛，行經臺9線公路28
    5公里處 (三民段北上車道)，因行車速度139公里，超過規
    定最高速限60公里以上，為花蓮縣警察局玉里分局警員以雷
    射測速槍點選測速後攔檢製單舉發。案移原處分機關，經原
    處分機關認異議人確有前述違規行為，於96年2月8日依道路
    交通管理處罰條例第43條第1項第2款、第4項裁處異議人罰
    鍰新臺幣 (下同)8,000 元，吊扣汽車牌照3個月，並施以道
    路交通安全講習等語。
二、異議意旨略以：伊於上揭時間駕駛車輛前往花蓮縣玉里鄉○
    ○○○○路皆在法定限速內，但也絕無以如此危險之車速行
    駛，依警方舉證照片拍攝角度及高度推知，警方當日採用之
    科學設備應為流動式拍照設備，依此速度偵測裝置應用原理
    ，當違規車輛經過測速系統位置後開始偵測，需3秒以上才
    能測得，倘異議人違規速度每小時139公里，應無法測得異
    議人車輛，故該測速系統偵測對象應係警方舉證違規照片中
    對向車道之車輛，因異議人駕駛之自小客車於偵測中突然駛
    入造成誤判。又警方提出測速設備之合格證書，無法證明該
    設備經使用單位保養而處於正常無誤之狀態，舉發人即該設
    備使用人亦未受過科學設備使用及一般保養之訓練，無正確
    使用該等設備之能力，亦無能力或經驗避免人為或環境因素
    造成該科學設備無法正確、正常運行。再依道路交通管理處
    罰條例第7條之2規定，非固定式科學儀器取得證據資料證明
    者，於一般道路至少於100公尺前明顯標示之，依警方舉證
    照片，並未擺放流動測速警告標示，且依附近商家表示，警
    方常將照相機設備藏在樹後，有時會放告示牌，有時不會放
    ，甚至警車也會開到其他地方去藏起來。當天伊確實是沒有
    看到告示牌，為此具狀聲明異議，請求撤銷原處分云云。
三、按汽車駕駛人，駕駛汽車之行車速度，超過規定之最高時速
    60公里以上者，處6千元以上2萬4千元以下罰鍰，當場禁止
    其駕駛，並吊扣該汽車牌照3個月；又汽車駕駛人有前開規
    定之情形者，除依該條處罰鍰外，並予記違規點數3點，道
    路交通管理處罰條例第43條第1項第2款、第4項、第63條第1
    項第3款分別定有明文。經查：
(一)本件異議人於95年11月14日上午10時38分許，駕駛牌照號碼
    8925-GS號自小客車，沿臺9線由南往北行駛，行經臺9線公
    路285公里處 (三民段北上車道)，因行車速度139公里，超
    過規定最高速限60公里以上，為花蓮縣警察局玉里分局警員
    以雷射測速槍點選測速後，依道路交通管理處罰條例第43條
    第1項第2款逕行製單舉發之情，有花警交字第P0000000號舉
    發違反道路交通管理事件通知單在卷可稽，並經異議人自承
    不諱，是異議人有於上述時、地經警逕行舉發之事實，應堪
    認定。
(二)異議人雖以前詞置辯，惟本件舉發機關花蓮縣警察局玉里分
    局警員使用之雷達測速儀器13.45GHz (Ku band照相式)，係
    經由經濟部標準檢驗局檢測合格之科學器材，其雷達發射波
    為水平5度、垂直22度，測量角度與路面平行，車輛駛入雷
    達波開始偵測車輛，再折回主機測定車速，如有違反限速即
    照相，攝取角度為照片上下中心點雷達波45度角，另照片右
    上角第1列第1格英文字母顯示為A(TAIL之簡寫，意為順向)
    即與測速照相機同向，可測得違規車輛後車牌，若為F(FORN
    T之簡寫，意為逆向)即與測速照相機反向，則測得違規車輛
    前車牌，本件顯示英文字母為A，違規車輛確認為8295-GS號
    自小客車。本件上開路段最高限速為60公里，其沿線均有樹
    立告示牌提醒駕駛人注意，且執行勤務員警亦會在測速儀器
    之前方100至200公尺處，以不妨礙車輛流動的地點，樹立明
    顯(活動式)告示牌預告駕駛人，讓駛近之車輛有適當的時間
    因應，過程皆符合勤務執行規定，有花蓮縣警察局玉里分局
    96年1月18日玉警交字第0965000017號函在卷可稽，異議人
    辯稱本件測速系統偵測對象應係警方舉證違規照片中對向車
    輛之車輛，因異議人駕駛之自小客車於偵測中突然駛入造成
    誤判云云，自無可採。
(三)又觀之花蓮縣警察局玉里分局96年3月15日玉警刑字第09600
    02401號函及檢附測速照相現場相關位置圖、及測速照相警
    告標誌及測速器擺放位置照片所示，警員樹立之告示牌大小
    約有半棵行道樹高、顏色為紅底白字註明「測速照相」、架
    設位置位於該路段道路邊線處，告示牌右下方並擺置白板註
    明日期為95年11月14日，告示牌與雷達測速儀擺放位置距離
    約500公尺，且依該照片所示告示牌所在位置，以該道路之
    行車方向，並未有路樹或電線桿遮擋駕駛人之視線，並無牌
    示內容語意不清或擺放位置不明顯之情事，駕駛人自無理由
    疏未注意到架設在路口前方之上開告示牌。又執勤員警對於
    汽車駕駛人超速之違規行為，採用固定或非固定式科學儀器
    取得證據資料證明者，須於一般道路至少於100公尺前明顯
    標示，惟並無法律明文規定須於道路之何位置標示，亦未規
    定限於在設有固定式告示牌之路段始可執行測速照相勤務，
    此觀諸道路交通管理處罰條例第7之2條第3項之規定自明，
    是異議人辯稱現場警員並未於測速儀器前方，樹立告示牌警
    告駕駛人云云，亦不足採。
(四)本件採證之雷達測速儀係配屬花蓮縣警察局玉里分局，自90
    年9月5日起即領有「小型行動無線電話機執照」，有效日期
    至96年9月4日止，且亦曾經經濟部標準檢驗局檢定合格，檢
    定日期為95年3月29日，有效期限為96年3月，於95年11月14
    日舉發異議人超速違規時，仍在有效期間內，此有花蓮縣警
    察局玉里分局96年3月15日玉警刑字第0960002401號函檢附
    經濟部標準檢驗局雷達測速儀檢定合格證書、交通部發給執
    照字號台行字第9005181號之「小型行動無線電話機執照」
    及交通部發給執照字號台行字第9300094號之「小型行動無
    線電話機執照」各1紙在卷可稽，依該證書可見此雷達測速
    儀之規格屬13.45GHz(Kuband照相式)，為GATSOMETER廠牌，
    型號為MHC，器號為1154，檢定合格單碼為JOGA0000000A、
    JOGA0000000B，檢定日期為95年3月29日，有效日期為96年3
    月，是該雷達測速儀器確係合法器材，並經檢驗合格無訛，
    異議人空言指摘前揭舉發超速儀器不合格云云，已嫌無據。
    況該處公路就小客車之行車速限既限定於時速60公里，則任
    何小客車皆應依照該速限標誌指示行駛，以維護該公路之交
    通秩序與安全，異議人駕駛之車輛時速確為139公里，已明
    顯違規超速79公里，依法自當接受裁罰。
(五)末查，交通警察製單舉發違反道路交通管理處罰條例所列之
    違規事實，本質上為行政處分，係公務員基於職務上之權力
    ，依法就特定之具體事件所為之具公法上效果之單方面行政
    行為，基於公務員為公法上行為具有公信力之原則，該行政
    行為當可被推定為真正，其據以依法處分之事實認定亦為正
    確無誤。本此公信原則，乃立法者賦予行政機關制定違反道
    路交通事件統一裁罰標準及處理細則，使執勤警員得當機處
    分以達其維護交通秩序、安全之行政目的。若謂公務員一切
    行政行為均需預留證據以證其實，則國家行政勢必窒礙難行
    ，據此，刑事訴訟法就犯罪證據有關之規定中，與屬行政秩
    序罰之交通違規裁罰本質不合之部分，自不在準用之列。本
    件異議人既未就其所主張執勤員警之舉發有誤乙節提出相關
    證據以供調查，本院亦查無任何證據足資證明執勤員警有捏
    造事實違法取締之情事存在，則執勤警員本其維護交通秩序
    、安全職責所為之舉發，自應受到合法、正確之推定。異議
    人既未能提出對其有利之相關證據供法院調查，則其泛以前
    詞置辯，自不足採。
四、綜上，異議人確有於前述時、地，行車速度超過規定最高速
    限之違規事證明確。原處分機關據以援引首揭道路交通管理
    處罰條例第43條第1項第2款之規定，裁處異議人罰鍰8,000
    元，並吊扣汽車牌照之處分，自屬有據，異議人執上開事由
    指摘原處分不當，求予撤銷，固非可採，惟原處分機關漏未
    依道路交通管理處罰條例第63條第1項第3款規定，併記異議
    人違規點數3點，仍有未合，原處分既有違誤，仍應由本院
    將原處分撤銷，改諭知異議人罰鍰8,000元，併記違規點數3
    點，以資適法。
六、依道路交通案件處理辦法第20條前段，裁定如主文。
中　　華　　民　　國　　96　　年　　8 　　月　　7 　　日
                  交通法庭    法　官  簡芳潔
以上正本證明與原本無異。
如不服本裁定，應於送達後5日內，向本院提出抗告狀。
                                書記官  尹玉琪
中　　華　　民　　國　　96　　年　　8 　　月　　10　　日
